臺灣高等法院民事判決
                                    108年度上易字第894號
上  訴  人  陳順美  
訴訟代理人  呂承翰律師
            謝梅宣律師
被 上訴 人  皇后大道社區管理委員會

法定代理人  陳俊明  
訴訟代理人  張國權律師
            劉鈺珉  
上列當事人間請求確認停車位使用權事件，上訴人對於中華民國
108年5月30日臺灣新北地方法院107年度訴字第1693號第一審判
決提起上訴，本院於108年12月24日言詞辯論終結，判決如下：
    主  文
上訴駁回。
第二審訴訟費用由上訴人負擔。
    事實及理由
壹、程序方面：
  ㈠按不變更訴訟標的，而補充或更正事實上或法律上之陳述者
    ，非為訴之變更或追加，民事訴訟法第463條準用同法第256
    條定有明文。本件上訴人於原審請求確認伊對坐落新北市○○
    區○○段000號建號建物（下稱系爭建物）地下二層有1個停車
    位使用權存在，嗣於本院審理中更正確認伊對000建號建物
    地下二層編號2停車位之使用權存在（見本院卷58頁），核
    屬不變更訴訟標的，而更正事實上之陳述，依前揭規定，非
    為訴之變更，先予敘明。
  ㈡次按確認法律關係之訴，非原告有即受確認判決之法律上利
    益者，不得提起之，民事訴訟法第247條第1項定有明文。又
    所謂即受確認判決之法律上利益，係指法律關係之存否不明
    確，原告主觀上認其在法律上之地位有不安之狀態存在，且
    此種不安之狀態，能以確認判決將之除去者而言（最高法院
    42年台上字第1031號判例參照）。上訴人主張其就坐落新北
    市○○區○○段000○號建物（下稱系爭建物）有地下二層編號2
    停車位使用權（下稱系爭停車位使用權）存在，惟為被上訴
    人所否認，影響上訴人就系爭停車位使用權，其就系爭停車
    位使用權法律上之地位確有不安之狀態，且此不安狀態得以
    本件確認訴訟予以除去，堪認上訴人提起本件訴訟係有確認
    利益。
貳、實體方面：
一、上訴人主張：伊於民國99年間買受門牌號碼新北市○○區○○路
    000○0號3樓（建號為新北市○○區○○段000號，下稱000建號建
    物），共有部分系爭建物應有部分為十萬分之七五六，相較
    其他相同坪數之住戶約十萬分之二九二為高，則86年間系爭
    建物受移轉應有部分十萬分之四六四，應係出售停車位使用
    權而移轉。且000建號建物所有權移轉時，系爭建物之共有
    權應隨同移轉，伊為000建號建物所有權人，故伊就系爭建
    物亦應擁有系爭停車位使用權等情。求為判決：確認伊對系
    爭停車位使用權存在（原審為上訴人敗訴之判決，上訴人不
    服，提起上訴。未繫屬本院部分，不予論述）。上訴聲明：
    ㈠原判決關於駁回上訴人後開第㈡項之訴部分廢棄。㈡確認伊
    對系爭停車位使用權存在。
二、被上訴人則以：伊管理皇后大道社區總共專有部分202戶，
    地下一、二樓共計有71個停車位，僅有71戶有停車位使用權
    登記，停車位所有人就新北市○○區○○段000○號建物（下稱00
    0建號建物）之應有部分均為七十一分之一等語，資為抗辯
    。答辯聲明：上訴駁回。
三、兩造不爭執事項:
  ㈠上訴人於99年1月5日與原審共同被告林詠婕簽訂不動產買賣
    契約書，並於99年1月14日辦畢所有權移轉登記。
  ㈡皇后大道大樓全體起造人簽立之分配協議書（下稱系爭分管
    協議）第3條約定：「有關地下室辦公室於建物總登記完成
    後，由趙信宏先生移轉予有購置停車位者，每人各持分1/71
     ，購置停車位之共有人同意，平時願依後附圖示權屬，提
    供永久停車使用。」。
四、兩造爭執事項:上訴人請求確認伊對系爭停車位使用權存在
    ，有無理由?
五、本院判斷：
    上訴人主張伊有系爭停車位使用權等語，為被上訴人所否認
    ，並以前詞置辯。按共有人於與其他共有人訂立共有物分割
    或分管之特約後，縱將其應有部分讓與第三人，其分割或分
    管契約，對於受讓人仍繼續存在，如應有部分之受讓人知悉
    或可得而知有分管契約，受讓人仍受讓與人所訂分管契約之
    拘束，此觀諸大法官釋字第349號解釋即明。查：  
  ㈠本件起造人於辦理上訴人000建號建物為建築改良物所有權第
    一次登記時，即以起造人就該建物共同使用之共有部分即系
    爭分管協議為該登記文書之附件，是系爭分管協議相關所有
    權利之人均可自該登記文件得知系爭建物共有人所為系爭分
    管協議之內容。又依新北市中和地政事務所108年1月15日新
    北中地登字第0000000000號函附系爭分管協議第2條：「有
    關……兼停車場（下稱系爭停車場），為大樓之公共設施……但
    經全體起造人同意平時願依後附圖示權屬，提供永久停車使
    用……」等語及附圖詳載系爭建物地下室第一、二層71個停車
    位各個使用權人，有系爭分管協議及附圖可稽（原審卷339
    至340頁、369、395至396頁），足見系爭建物全體起造人同
    意提供該上開附圖所載之各車位予各個使用人作永久停車場
    使用。另依第3條：「有關地下室辦公室……移轉予有購置停
    車位者，每人各持分1/71，購置停車位之共有人同意，平時
    願依後附圖示權屬，提供永久停車使用。」（原審卷369頁
    ），約定地下一層辦公室即000建號建物移轉予有購買停車
    位之人，各七十一分之一。足見上開71個停車位係經系爭分
    管協議由購買地下一層之71戶辦公室者，各別就各個停車位
    有永久使用權。是系爭分管協議經由全體起造人以之為上開
    第一次登記申請之附件，關於上開停車位使用權之分管約定
    ，受讓人經由申請閱覽上開申請文件可得知悉，依上說明，
    對於繼受系爭建物應有部分之上訴人，自有拘束力。
  ㈡上訴人主張其因買受000建號建物併同受讓共有部分即系爭建
    物應有部分，有林詠捷所提不動產買賣契約書及上訴人所提
    建物登記第一類謄本等件可憑（原審卷113至129頁、33至42
    頁），而000建號建物係第3層建物，因非000建號建物之共
    有人，依上開分管約定，無從取得上開71個停車位中任一個
    停車位之使用權。
  ㈢上訴人主張其有系爭停車位使用權存在云云，雖提出000建號
    建物第一類登記謄本及異動索引、系爭建物第二類登記謄本
    及區分所有建物共同使用部分附表、000建號建物公務用謄
    本及異動索引等件為佐（原審卷33至50頁、95至101頁、307
    至309頁），然依前開資料僅得知悉上訴人所有000建號建物
    之共有部分即系爭建物，原應有部分為十萬分之二九二 ，0
    00建號建物86年間所有權人林傳啟受000建號建物所有權人
    邱祥淇移轉系爭建物應有部分十萬分之四六四後，就系爭建
    物之應有部分變更為十萬分之七五六等事實，惟尚無法證明
    系爭建物應有部分之增加，係因購置停車位所致。
  ㈣又依上所述，系爭停車位使用權係依上開分管約定，則系爭
    停車位使用權有無，與上訴人之系爭建物應有部分多少無必
    然關聯，故尚難認證人林傳啟於86年間移轉系爭建物應有部
    分十萬分之四六四，即係出售停車位使用權而移轉。至證人
    林傳啟固證稱：伊是在86年間購買停車位，停車位編號2號
    ，位置在地下2樓等語（原審卷484頁），然證人林傳啟購買
    停車位後另取得000建號建物應有部分七十一分之一 ，有其
    提出000建號建物所有權狀在卷可稽（原審卷497頁），與分
    配協議書第3條約定相符，可認證人林傳啟於86年間確有另
    購置000建號建物應有部分及相應之系爭停車位。證人邱祥
    淇因僅受讓系爭建物之應有部分，並將之移轉證人林傳啟，
    未購買上開辦公室應有部分，足見自始即未購買停車位，此
    亦據證人邱祥淇於原審審理時證述明確（原審卷482頁），
    可知皇后大道大樓停車位係經由系爭建物起造人分管協議，
    約定為上開辦公室共有人所有，系爭建物應有部分比例較高
    之共有人，並非即有系爭停車位使用權。
  ㈤況上訴人係向林詠婕購買000建號建物及共同使用部分系爭建
    物應有部分，林詠婕向前手訴外人劉馨薇購買000建號建物
    及共同使用部分系爭建物時，不動產買賣契約書第1條:不動
    產標示……二、停車位標示記載「無」。且房地產標的現況說
    明書第3項記載系爭房屋並無停車位之分管協議及圖說，嗣
    林詠婕出售該建物予上訴人時，亦未記載有車位及車位編號
    ，此有兩造不爭執之不動產買賣契約書可憑（原審卷113、1
    53頁）。又上訴人依與林詠捷間不動產買賣契約書，訴請林
    詠婕交付系爭停車位，業經原審判決上訴人敗訴確定，林詠
    婕既無停車位亦未出售予上訴人，及審酌上情，上訴人對被
    上訴人請求確認就系爭停車位使用權存在，尚屬無據。
六、綜上所述，上訴人請求確認伊對系爭停車位使用權存在，為
    無理由，不應准許。原審為上訴人敗訴之判決，其理由固有
    不同，但結果尚無不合，仍應予維持。上訴論旨指摘原判決
    不當，求予廢棄改判，為無理由，應駁回其上訴。
七、本件事證已臻明確，兩造其餘之攻擊或防禦方法及所用之證
    據，經本院斟酌後，認為均不足以影響本判決之結果，爰不
    逐一論列，附此敘明。
八、據上論結，本件上訴為無理由，依民事訴訟法第449條第2項
    、第78條，判決如主文。
中    華    民    國   109    年    1    月    14     日
                  民事第一庭    
                        審判長法  官  吳光釗
                              法  官  鄧晴馨
                              法  官  曾錦昌
正本係照原本作成。
不得上訴。
中    華    民    國    109   年    1     月    15    日
                              書記官  高婕馨